【裁判字號】    94,上訴,1861
【裁判日期】    950328
【裁判案由】    強盜
【裁判全文】
臺灣高等法院高雄分院刑事判決        94年度上訴字第1861號
上  訴  人
即  被  告  丙○○
                    （現於臺灣高雄監獄執行中）
指定辯護人  本院公設護人  甲○○
上列上訴人因強盜案件，不服臺灣高雄地方法院93年度訴緝字第
228 號中華民國94年10月31日第一審判決（起訴案號：臺灣高雄
地方法院檢察署92年度偵字第26100 號），提起上訴，本院判決
如下：
    主  文
原判決撤銷。
丙○○共同犯強盜罪而使人受重傷，累犯，處有期徒刑拾貳年。
   事  實
一、丙○○前於民國82年間，因違反麻醉藥品管理條例，經臺灣
    高雄地方法院判處有期徒刑2 年8 月，緩刑4 年確定，嗣經
    撤銷緩刑而入監執行，於90年3 月5 日執行完畢。其仍不知
    悔改，復與姓名年籍不詳之成年男子1 人，共同意圖自己不
    法之所有，基於強盜及使人受重傷之犯意聯絡，於91年10月
    15日凌晨2 時10分許，由該不詳姓名成年男子騎乘車牌號碼
    KTV －750 號重型機車（該機車係蕭傑隆所有，於91年10月
    14日7 時許，在高雄市○○區○○路與明華路口遭竊，此部
    分未經起訴），並由丙○○攜帶客觀上足對人之生命、身體
    、安全構成威脅之兇器鐵鎚1 把，及頭戴棒球帽，在高雄市
    左營區○○○村○○路249 號前，見洪興華、乙○○夫婦駕
    駛WP－6136號自用小貨車返家停車於路旁，認有機可趁，待
    乙○○下車站在門口等洪興華，而洪興華站在駕駛座旁整理
    車內物品之際，丙○○與該成年男子即將機車停在對面車道
    旁，並下車步行靠近洪興華，洪興華發覺有異，大喊「搶劫
    」後，立即沿其自用小貨車左側往後方向逃跑，此際丙○○
    及該成年男子即快步追趕並抓住洪興華，並由該成年男子抓
    緊洪興華，丙○○則持前開鐵鎚重擊洪興華之頭部，致洪興
    華受傷倒地及遭該成年男子壓住而不能抗拒之際，由丙○○
    搶走洪興華所有其內裝有新臺幣（下同）20,000元、高雄銀
    行、台新銀行及高新銀行之金融卡各1 張、存款簿4 本、駕
    駛執照1 張、身分證1 張、健保卡1 張、印章1 枚等物之皮
    包1 個後，再由該成年男子騎乘上開機車搭載丙○○離開現
    場，嗣洪興華經送醫後，因左側頂部顱內出血及頭顱骨折、
    多處擦傷、右側偏癱及言語困難之傷害，住院治療後仍有右
    側肢體無力及右側肢體痙攣，且遺有右側肢體功能障礙及步
    態不穩之後遺症，已達1 肢以上機能毀敗之重傷害。嗣經警
    在高雄市○○區○○路245 號前尋獲前開機車及置放在該機
    車之上開鐵鎚1 把，並於91年11月27日循線逮捕丙○○到案
    。
二、案經高雄市政府警察局移送臺灣高雄地方法院檢察署檢察官
    偵查起訴。
    理  由
一、上訴人即被告丙○○否認上述犯罪事實，辯稱：(一)案發當天
    我在家睡覺，並未出門，不可能參與本件犯行。(二)證人乙○○在警局曾對我指認2 次，第一次是由證人乙○○對被告1
    人指認，第二次才是與他人混合指認。(三)本件行兇之人既係
    頭戴棒球帽，則其顏面大部分為帽簷或陰影所遮蓋，證人乙○○及洪興華無法看到加害人之全貌，自無從僅以下巴特徵
    即指認出真正之加害人，乙○○及洪興華之指認均不足採信
    ，且本件並未採集到被告之指紋，亦未調閱附近錄影帶而有
    見到被告出沒，自無從證明被告有公訴人所指之犯行。被告
    之辯護人則辯以：本件證人乙○○於警詢之指認違反法務部
    及內政部警政署分別於90年5 月及8 月間頒佈的「法務部對
    於指認犯罪嫌疑人程序要領」、「人犯指認作業要點」及「
    警察機關實施指認犯罪嫌疑人程序要領」中之規定，警察於
    提供照片指認及列隊供證人指認前，並未告訴指認人：「真
    正的犯罪嫌疑人並不一定存在於被指認人之中」；而提供前
    科犯照片供證人指認時，外形上有重大差異，僅有被告特徵
    符合身高180 公分、下巴戽斗、年紀相當；且於指認前，警
    方竟向證人透露已找到疑犯，該疑犯被抓時躲在陽台，好像
    做錯什麼事很害怕的樣子等作為誘導，證人之指認程序有重
    大瑕疵，而不足採信等語。
二、經查：
  (一)證據能力部分：
    證人乙○○在警詢中所為有關本件犯罪經過之審判外陳述，
    與審判中並無不符，且被告及其辯護人均認證人乙○○在警
    詢中陳述不得為證據，故證人乙○○在警詢中之陳述應加以
    排除。
  (二)被告確有參與本件強盜犯行之事實，業據證人即被害人洪興
    華於原審審理中結證稱：「當天有兩個人搶我財物，其中一
    人騎機車，... 我起先只看到其中1 個人，後來我被押住之
    後就有看到兩個人，是兩個人一起抓我、押住我，我指認的
    這個被告有用手揮一下（指拿鐵鎚敲頭部）…，並搶走我的
    皮包（內有現金20,000元、高雄銀行、台新銀行及高新銀行
    之金融卡各1 張、存款簿4 本、駕駛執照1 張、身分證1 張
    、健保卡1 張、印章1 枚等物）... 。」、「我最靠近看打
    我的人，是我在整理東西時，我剛抬頭起來有看到他的臉，
    拿鐵鎚敲我、搶我皮包的人，就是本案的被告，我對他的鼻
    子以上的部位有看到，但是印象不深刻，騎車的人我是在倒
    地的時候有看到」、「那兩個人都穿七分褲，我只有注意臉
    部及長的很高，四肢有無刺青我不知道，身高在175 公分以
    上」等語（見第一審卷(二)第123 至126 頁），並當庭指認被
    告即係當日強盜其財物之人（見第一審卷(二)第127 頁）。證
    人乙○○於原審審理中亦結證稱：「當天我比我先生先下車
    ，我有看到他們兩人走過來，他們戴棒球帽，他們兩個身高
    都是180 公分左右，壯壯的。我有看到他們拿鐵鎚打我先生
    陳興華。」「我指認被告之依據是他的下巴、臉頰、嘴巴、
    身高及體型」、「警察給我看的6 張相片之中，我主要是看
    下巴、臉頰很像，我當時看到滿激動的」、「兩位犯罪嫌疑
    人在靠近我先生前，我就開始注意到他們，我目視他們靠近
    我先生，這時我是正面看到他們，等到他們追到車尾，我就
    看到他們側面跟身形，中間有隔了車子」、「當時我先生在
    整理車子，我先生發現有人過來，就喊搶劫，並從車頭跑到
    車尾，是在車尾被抓到且被打傷」、「他們兩人一左一右一
    起押著洪興華，並搶走陳興華的皮包（內有現金20,000元、
    高雄銀行、台新銀行及高新銀行之金融卡各1 張、存款簿4
    本、駕駛執照1 張、身分證1 張、健保卡1 張、印章1 枚等
    物）」等語（見第一審卷(二)第118 至122 頁），並當庭指認
    被告就是當天行搶的人（見第一審卷(二)第127 頁）。核其2
    人所述之犯罪經過情節相符，應可採信。
  (三)被告及其辯護人雖主張證人乙○○在警局之指認有瑕疵。惟
    本件第一次指認係因經警察多方查訪，得知被告涉犯重嫌，
    乃由警察在刑事網路上隨機抽取5 位曾有犯罪前科之人的照
    片，再將被告照片混雜在內（共6 張），並攜至醫院供乙○○及洪興華指認，業據證人即承辦警察胡俊榮在原審中結證
    稱：「案發後我先訪查案發地點及丟棄機車現場，附近居民
    告訴我們要查被告，我們才將被告列為犯罪嫌疑人，當時我
    們查訪的對象不只被告一人。當時我們經過過濾後覺得被告
    的罪嫌最大，所以倪培民他就在網路（刑事網路）上隨機抓
    取幾個有犯罪前科的人混雜在一起讓被害人指認，當時被害
    人洪興華可以下床活動，但是他不能講話，我們是拿好幾個
    人相片給他們指認，他們夫妻一起指認就是丙○○，當時洪
    興華與乙○○看了被告照片之後，幾乎同時情緒都非常激動
    、惶恐，洪興華當時無法言語，但眼睛睜的很大，幾乎情緒
    呈現崩潰狀態，乙○○也是非常激動並同時掉下眼淚」、「
    當時提供指認照片6 人，除被告以外，其餘5 人有只有考慮
    身高儘量相同，其餘因素沒有考慮」等語（見第一審卷(二)第
    114 至116 頁）。證人即承辦警察倪培民於原審也結證稱：
    「我們第一次拿連同被告相片在內的6 張相片至醫院給乙○○指認，乙○○就指認是被告；乙○○在看到被告的相片後
    ，就嚇了一跳往後退一下，然後拉住我們辦案人員的身體直
    說：『就是他、就是他』。第二次指認，即是將被告拘提到
    案後的指認，該次指認時，一開始就將數人混雜在一起，指
    認之前沒有讓乙○○與被告直接見面」等語（見第一審卷(二)
    第109 至113 頁）。其等2 人並均陳明；在第2 次指認前，
    並沒有告訴證人乙○○，被告被拘提時有躲在屋頂很害怕之
    情形」等語（見第一審卷(二)第110 頁、第116 頁）。本件並
    有證人乙○○指認之照片可參（見警卷第6 頁、8 至9 頁）
    ，足見警察於證人指認前並未事先暗示證人乙○○、洪興華
    被告涉有重嫌，且取樣照片亦未故意選取特徵差異過大之照
    片；證人乙○○、洪興華指認照片時，係本於直覺反應，並
    無經過任何猶豫或特徵比對，第一眼即能指認出被告，此與
    一般被害人受害後對加害人恐懼之本能反應，並非僅以言語
    述說特徵而能表達，辯護人認證人乙○○、洪興華之指認有
    樣本差異過大、受警察暗示等程序瑕疵云云，即無足採。再
    者，警察雖未踐行告知：「真正的犯罪嫌疑人並不一定存在
    於被指認人之中」等程序，惟依證人乙○○及洪興華之前開
    指認並無猶豫之情形反應判斷，有無告知證人並不影響證人
    指認之結果，故辯護人抗辯因證人乙○○於警詢時所為之指
    認程序違背前開作業要領，應認其無證據能力，或其證明力
    受有嚴重暗示而不足為被告不利之認定，均無足採。至於被
    告辯稱在警局有指認2 次，第1 次是由證人乙○○單獨指認
    被告，並無混雜他人供指認，並聲請調閱證人乙○○到警局
    指認當天之手機通聯紀錄；然查被告為警拘提到案後，乙○○到警局指認1 次，由另外3 人與被告列隊指認，並無單獨
    指認被告之情形，業據證人乙○○及胡俊榮在原審證述到庭
    證述無誤（見第一審卷(二)第115 頁、第120 頁）。被告辯稱
    警察有單獨讓乙○○指認1 次云云，即無足採。又縱使當天
    警察有撥打2 通以上之電話通知乙○○到警局，亦可能是出
    於聯繫事情之必要，亦不能以此通聯紀錄作為認定乙○○有
    在警局作2 次指認之證據，故被告聲請調閱警局指認當天乙○○之手機通聯資料，即無必要；且因通聯紀錄僅保存6 個
    月，本件證人係於91年11月27日，在警局對被告進行指認，
    距今已3 年有餘，其當日之通聯紀錄也無從調取，自無再行
    調取必要，附此敘明。
  (四)被告及其辯護人雖以證人洪興華及乙○○只能看到加害人鼻
    準以下之部分，不可能明確指認被告即係行兇之人，且證人
    洪興華當日既看到行兇之人係穿七分褲，則對於該人腿部是
    否有剌青應知之甚詳，何以不能明確陳述行兇人之腿部有無
    剌青?
  1.本件案發時間係91年10月15日凌晨2 時10分許，證人乙○○
    及洪興華第一次指認被告相片之時間，係91年10月23日（當
    時洪興華尚不能言詞，故未製作筆錄）；證人乙○○第二次
    指認被告則是91年11月27日，此有警詢錄可參，當時距案發
    時間不久，證人之記認憶仍深刻，被告之外貌也無重大變更
    ，證人自易於指認。
  2.原審法院承辦法官於93年7 月29日夜間，前往案發現場勘驗
    時，先命證人乙○○就案發時之車輛停放位置、乙○○及洪
    興華所站立位置，及行兇之人之行經路線詳加陳述。再由原
    審承辦法官站立於乙○○案發時所站立之位置，並由會同至
    現場勘驗之警察模擬行兇之人行經路線，以原審承辦法官之
    視力，及現場光線狀況，確實可看到行兇之人鼻準以下之臉
    形。又經原審承辦法官命證人乙○○指述七公尺外之車牌號
    碼，也可明確陳述，此有勘驗筆錄及現場圖（見第一審卷(一)
    第336 至342 頁）及翻拍相片可參（見第一審卷(二)52 至58
    頁），足徵證人乙○○所述可以看到行兇之人鼻準以下之臉
    部情形，與事實相符。
  3.被告於被警察查獲後，經警命其頭戴棒球帽拍照，由相片所
    示情形，被告之眼部以下情仍清晰可見，此有該相片可參（
    見警卷第7 頁）；而證人洪興華已陳明其身高係168 公分，
    被告之身高則為180 公分（見警卷第8 貢之相片），以兩人
    之身高差距，證人洪興華所述有看到「鼻子以上的部位」，
    並非虛構。復參酌本件案發當時係值深夜，並非人車眾多之
    際，一般人對於出現在自身周遭之人物均會加以注意，以免
    危險，則證人洪興華及乙○○對於當時出現在其附近之人物
    ，多加注意，並無違背常情。又證人洪興華及乙○○之上述
    證詞中，均陳明證人洪興華係於車頭附近整理車輛之際，發
    覺有人接近，並將對其不利，乃往車後逃跑，惟仍遭該行兇
    之人抓住，因而發生本案，可見證人洪興華確有與行兇之人
    近距離接觸，證人乙○○與該行兇之相距亦不遠（見第一審
    卷(一)第342 頁之現場圖），則依當時有路燈光線，行兇之人
    當時雖戴有棒球帽，但仍可見到其部分臉部等情形下，證人
    洪興華及乙○○所稱可以清楚行兇之人之臉部主要特徵，亦
    可採信。
  4.證人洪興華當時與被告有近距離面對面直接接觸，且從被告
    下車靠近、追躡至自用小貨車車尾，及持鐵鎚1 把重擊其頭
    部並搶走身上之皮包後騎上機車離去，其犯罪也經過相當之
    時間，並非瞬間之際即已終了；證人乙○○於被告及另該成
    年男子行走靠近洪興華前，即已發現該2 人之行跡可疑，並
    專注目視該2 人之動向，且其與被告最近僅相隔1 輛車子之
    寬度，又有近距離正面目視及目睹被告與該名成年男子之犯
    罪過程，對於被告是否參與強盜者一事應有相當之印象及確
    信。證人乙○○在原審又證稱：「我會那麼確定，是因為被
    告的下巴有戽戶，以及身高、肩寬、年齡、身材（很魁梧，
    但不是胖）」等語（見第一審卷(一)第336 至337 頁）；足見
    證人乙○○指認被告係依其案發時目擊行兇之人之身體特徵
    而為指認。復參酌證人洪興華稱行兇之人身高為175 公分以
    上，證人乙○○則稱行兇之人身高約180 公分左右，而依警
    卷之被告相片所示，被告之身高約180 公分（見警卷第8 頁
    ）；且其身材確屬魁梧，並有戽斗等情，有相片可參（見警
    卷第6 至7 頁相片），可見證人洪興華及乙○○指認被告即
    係當日行兇之人之一，應非誤認。何況，被告亦陳明與證人
    洪興華並不認識，彼此並無怨隙存在，衡情，證人洪興華及
    乙○○如非確定被告即係當日行兇之人，何以一再指認被告
    ，益徵其2 人指認可以採信。又被告之小腿雖有剌青，有相
    片可參（見第一審卷(二)第81頁），但因其剌青在小腿，而非
    在臉部附近，則證人洪興華及乙○○於被告出現之際，依一
    般人之反應，先行注意其臉部，而未及注意被告之腿部有無
    其他他徵，於情並無違背，自難證洪興華及乙○○2 人不能
    指述被告之小腿有剌青，即認其2 人所述不足採信。
  5.被告於93年1 月15日經原審諭知交保後，即屢傳未到（嗣於
    93年7 月15日發布通緝，於93年12月24日緝獲到案），而其
    於原審雖曾聲請勘驗現場，但經原審定於93年7 月29日會同
    證人乙○○及警察至現場進行夜間模擬勘驗，被告於收受通
    知後（該通知函於93年6 月15日寄存於轄區派出所），亦未
    遵期到場會同勘驗，有通知函、回證及勘驗筆錄可稽，若被
    告確實未為本件犯行，衡情應積極出庭應訊及參與證據之調
    查，惟被告自經原審諭知交保後，竟即未再到庭，亦未配合
    夜間模擬勘驗現場，其行為顯與一般遭誣指之反應有違。
  6.綜上所述，證人洪興華及乙○○之指述可以採信，被告係強
    盜洪興華財物並將其擊打成傷之人可以認定。
  (五)警察於案發後在高雄市○○區○○路245 號前，發現車牌號
    碼KTV －759 號重型機車及帶有血跡之鐵鎚1 把等物，有相
    片可參（見第一審卷(一)第47至69頁），經警察採集鐵鎚上血
    跡送驗之結果，鐵鎚上之血跡DNA 型別確為洪興華之血液，
    有高雄市政府警察局91年12月9 日高市警鑑字第0910077587
    號鑑驗書在卷可稽（見第一審卷(一)第33頁），足認該鐵鎚確
    為用以重擊洪興華頭部所用之物。而證人洪興華因遭被告以
    鐵鎚敲擊頭部而受有左側頂部顱內出血及頭顱骨折、多處擦
    傷、右側偏癱及言語困難之傷害，而經顱骨折開刀後，第二
    次診斷有左側頂部顱內出血、蛛網膜下出血、右側偏癱、言
    語困難等情形，有高雄醫學院附設中和紀念醫院91年2 月12
    日病歷摘要表可佐（見偵查卷第25頁）；又其經多次轉診、
    住院治療，於92年10月21日回診時，右側肢體癱瘓、步行功
    能受損，可以在他人看護之下獨立步行，右上肢功能顯著受
    損，另有輕微命名性失語症，依醫理而言，病患回復至正常
    之可能性極低；且於94年6 月14日回診時，仍遺有右側肢體
    無力及右側肢體痙攣，依其病情評估，後續應無法完全治癒
    ，將遺有右側肢體功能障礙及步態不穩之後遺症，此分別有
    財團法人長庚紀念醫院（林口）分院92年12月23日（92）長
    庚院法字第1232號及94年10月17日（94）長庚院法字第0897
    號函覆各1 份在卷可稽（見第一審卷(一)第107 至201 頁、卷
    (二)第211 頁）；復於94年8 月30日至原審法院作證時，確實
    有行動不便及遲緩之情形，故證人洪興華所受之傷害核與刑
    法第10條第4 項第4 款毀敗1 肢以上之機能之重傷害要件相
    符。被告既係智慮健全之人，對於持鐵製硬物之鐵鎚，用力
    重擊洪興華頭部，將致洪興華受重傷，自應有所認識，乃為
    達成其強盜財物之目的，而持鐵製鐵鎚敲打洪興華頭，並因
    此致洪興華受有重傷害，則其有故意使人受重傷之犯行，亦
    可認定。
  (六)又於KTV －750 號機車上及鐵鎚上所採集之指紋送驗結果，
    雖因指紋紋線欠清晰，特徵點不足，無法比對；有內政部警
    政署刑事警察局91年10月23日刑紋字第0910291042號鑑驗書
    可稽（見第一審卷(一)第33至34頁），惟此係因指紋欠清晰無
    法比對。另上述鐵鎚經鑑定結果，雖排除鐵鎚木柄DNA 含有
    被告DNA 之可能，有高雄市政府警察局91年12月9 日高市警
    鑑字第0910077587號鑑驗通知書可參（見偵查卷第24貢），
    惟此亦係該鐵鎚上無法驗出有被告之DNA ，均尚無法據此排
    除被告參與本件犯行。關於調取案發之現場錄影帶部分，業
    經證人倪培民證稱：「91年間在案發地點附近沒有發現有什
    麼攝影機，所以我們沒有調閱」等語（見第一審卷(二)第113
    頁），是此部分自屬無從調取。被告雖聲請傳訊證人即被告
    之父親丁○○證明其於案發當日在家，並未外出，不可能參
    與本件犯行。而證人親丁○○在本院審理中雖證述：「91年
    10月份時，我有與被告住在一起，當時被告都在家裡沒有出
    去，因被告的房間就在我的房間對面，他有沒有出去我會知
    道」等語，但其亦陳明在被告偶而晚上會出去（見本院卷第
    48至52貢），足徵被告並非整日在家而未外出，是其所述不
    足為被告有利之認定。
  (七)綜上所述，本件被告所辯不足採信，被告與該成年男子共同
    強盜並使洪興華受重傷之犯行，可以認定。又本件事證明確
    ，被告聲請再行傳訊證人洪興華及乙○○如何能確定被告即
    係當日行兇之人，即無必要，附此敘明。
二、按結合犯乃係將二以上之獨立犯罪行為，依法律規定結合成
    一罪，其主行為為基本犯罪，舉凡利用基本犯罪之時機，而
    起意為其他犯罪，二者間具有意思之聯絡，即可成立結合犯
    ，至他罪之意思，不論起於實施基本行為之初，即為預定之
    計畫或具有概括之犯意，抑或出於實施基本行為之際，而新
    生之犯意，亦不問其動機如何，只須二行為間具有密切之關
    連，而有犯意之聯絡，事實之認識，即可認與結合犯之意義
    相當。故刑法第332 條第2 項第4 款之犯強盜而故意重傷罪
    為結合犯，係著眼於強盜與重傷害間，接連發生之可能性高
    ，危害亦鉅，乃依法律規定，結合強盜、重傷害二個獨立之
    犯罪行為，而成為一個犯罪，並加重其刑；其成罪並不以二
    者均出於預定之計畫為必要，僅須發生在時間上有銜接性，
    地點上具關連性即可，初不問係先劫後傷或先傷後劫，均足
    構成本罪。是核被告攜帶兇器而強盜，並持鐵鎚重擊被害人
    洪興華致受重傷之行為，係犯刑法第332 條第2 項第4 款之
    強盜重傷結合罪論處。公訴意旨認被告係犯同法第330 條之
    加重強盜罪，尚有未洽，惟其基本事實同一，本院自得變更
    起訴法條予以審理。被告與該成年男子就上揭犯行，有犯意
    聯絡及行為之分擔，皆為共同正犯。又被告前於82年間，因
    違反麻醉藥品管理條例，經臺灣高雄地方法院判處有期徒刑
    2 年8 月，緩刑4 年確定，嗣經撤銷緩刑入監執行，於90年
    3 月5 日執行完畢之事實，有臺灣高等法院被告前案紀錄表
    可按，其受有期徒刑之執行完畢後，5 年以內再犯本件有期
    徒刑以上之罪，為累犯，應依法加重其有期徒刑部分之法定
    刑（其法定刑為死刑、無期徒刑部分，依法不得加重）。
四、原審以被告罪證明確，予以論罪科刑，固非無見，惟證人如
    與被告有直系血親之關係，依法應告以得拒絕證言，如其未
    拒絕證言，依法仍應命其具結（刑事訴訟法第180 條第1 項
    第1 款、第185 條、第186 條第1 項參照）。惟原審於94年
    8 月30進行審判程序而通知證人丁○○到庭作證時，原審審
    判長於訊問證人與被告有無親屬關係，經證人丁○○回答係
    被告之父親後，即諭知「毋庸具結仍須據實陳述」而行詰問
    程序（見第一審卷(二)第105 頁），並採其未經具結之證詞而
    為判斷之依據，於法自有未合；復未於事實欄載明被告及共
    犯有不法有之意圖，也有不當。被告上訴意旨否認犯罪，雖
    無理由，惟原判決既有可議之處，應予撤銷改判。爰審酌被
    告已有前科，經執行完畢，仍不知悔悟，竟夥同他人共犯本
    件強盜重傷害之罪，且持鐵鎚重擊被害人洪興華，以遂行其
    強盜目的，手段殘忍，並當著被害人之妻子乙○○面前公然
    重傷、強盜被害人，造成被害人及家屬身心重創，嚴重危害
    社會治安，犯後猶飾詞卸責，毫無悔意，迄未能返還強盜所
    得之財物，亦未能與被害人達成和解等一切情狀，量處如主
    文所示之刑。至被告持以犯罪所用之鐵鎚1 把，惟未能證明
    係被告或共犯所有之物，且送驗後，亦不知其所在，有高雄
    市政府警察局94年9 月15日高雄警鑑字第0940065232號函、
    高雄市政府警察局左營分局94年10月3 日高市警左分三字第
    0940019978號函覆及附件職務報告各1 份在卷可佐（見第一
    審卷(二)第173 至175 貢、第180 至181 貢），爰不予宣告沒
    收，併此敘明。
據上論結，應依刑事訴訟法第369 條第1 項前段、第364 條、第
299 條第1 項前段、第300 條，刑法第28條、第332 條第2 項第
4 款、第47條，判決如主文。
本案經檢察官陳建年到庭執行職務。
中    華    民    國    95    年    3     月    28    日
                  刑事第三庭    審判長法  官  周賢銳
                                      法  官  謝宏宗
                                      法  官  黃仁松
以上正本證明與原本無異。
如不服本判決應於收受本判決後10日內向本院提出上訴書狀，其
未敘述上訴理由者，並得於提起上訴後10日內向本院補提理由書
狀（均須按他造當事人之人數附繕本）「切勿逕送上級法院」。
中    華    民    國    95    年    3     月    28    日
                                      書記官  馬蕙梅
附錄本件判決論罪科刑法條：
刑法第332條
犯強盜罪而故意殺人者，處死刑或無期徒刑。
犯強盜罪而有下列行為之一者，處死刑、無期徒刑或10年以上有
期徒刑：
一  放火者。
二  強制性交者。
三  擄人勒贖者。
四  使人受重傷者。

司法院資訊處製作；財團法人民間司法改革基金會備份。
